臺灣高等法院民事裁定
109年度抗字第626號
抗  告  人  張泮香  

上列抗告人因與相對人藍阿市間訴訟救助事件，對於中華民國10
9年4月20日臺灣臺北地方法院109年度救字第147號裁定提起抗告
，本院裁定如下：
    主  文
抗告駁回。
抗告訴訟費用由抗告人負擔。
    理  由
一、抗告意旨：抗告人請求相對人給付新台幣（下同）77萬9692
    元，遂提起原法院109年度補字第677號返還帳款事件（下稱
    系爭事件）。但是，抗告人所經營公司已在民國（下同）10
    4年倒閉，並於105年列為台北市低收入戶，且年事已高，生
    活極度困難，顯無資力繳納訴訟費用；其次，抗告人就系爭
    事件物證俱在，顯有勝訴希望，為此聲請訴訟救助。原裁定
    竟駁回抗告人聲請，實有違誤。爰提起抗告，請求廢棄原裁
    定，准許訴訟救助云云。
二、按「當事人無資力支出訴訟費用者，法院應依聲請，以裁定
    准予訴訟救助，但顯無勝訴之望者，不在此限」、「無資力
    支出訴訟費用之事由，應釋明之」、「釋明事實上之主張者
    ，得用可使法院信其主張為真實之一切證據。但依證據之性
    質不能即時調查者，不在此限」，民事訴訟法第107條第1項
    、第109條第2項、第284條定有明文。又按聲請訴訟救助依
    民事訴訟法第109條第2項、第284條之規定，應提出能即時
    調查之證據，以釋明請求救助之事由，如聲請人並未提出證
    據，或依其提出之證據，未能信其無資力支出訴訟費用之主
    張為真實，即應將其聲請駁回，並無派員調查之必要（最高
    法院26年滬抗字第34號判例意旨可稽）。又所謂無資力係指
    窘於生活，且缺乏經濟信用者而言（最高法院43年台抗字第
    152號判例參照）。再按低收入戶標準乃行政主管機關為提
    供社會救助所設立之核定標準，與有無資力支出訴訟費用之
    認定非必相關（最高法院97年度台聲字第963號裁定意旨參
    照）。
三、經查，抗告人固然提出臺北市低收入戶卡為證（見原法院卷
    第7頁）；惟依前開說明，低收入戶卡僅屬行政主管機關為
    提供社會救助所設立之核定標準，尚不得據此推論抗告人無
    資力支出本件訴訟費用8,480元。至於抗告人所提出債權轉
    讓書（見本院卷第7頁），為本案訴訟之證物，尚不足以證
    明抗告人為無資力。抗告人既未提出能即時調查之證據以釋
    明其窘於生活且缺乏經濟信用，難認其無資力繳納訴訟費用
    。依首揭說明，本件聲請為無理由，應予駁回。
四、從而，原裁定駁回抗告人聲請，於法並無不合。抗告意旨指
    摘原裁定不當；為無理由，應予駁回。爰裁定如主文。　　
中　　華　　民　　國　　109 　年　　5 　　月　　29　　日
                    民事第二十庭 
                        審判長法　官  陳雅玲
                              法　官　林玉蕙　　
                              法　官　吳燁山
正本係照原本作成。
不得再抗告。
中　　華　　民　　國　　109 　年　　6 　　月　　4 　　日
　　　　　　　　　　　　    　書記官　鄧瑄瑋